【裁判字號】    89,交易,622
【裁判日期】    890907
【裁判案由】    公共危險等
【裁判全文】
臺灣高雄地方法院刑事判決                        八十九年度交易字第六二二號
    公  訴  人  臺灣高雄地方法院檢察署檢察官
    被      告  乙○○
右列被告因公共危險等案件，經檢察官提起公訴（八十九年度偵字第一三四四五號）
，本院判決如左：
    主  文
乙○○服用酒類不能安全駕駛動力交通工具而駕駛，處有期徒刑肆月，如易科罰金，
以參佰元折算壹日；又因過失傷害人，處拘役伍拾日，如易科罰金，以參佰元折算壹
日。
    事  實
一、乙○○並未考領重型機車駕駛執照，其明知服用酒類致不能安全駕駛時，即不得
    駕駛動力交通工具，竟於民國（下同）八十九年五月二十一日凌晨四時四十五分
    許，在高雄市○○○街其友人所開設之餐廳中飲酒後，於明知本身已酒醉，不能
    安全駕駛動力交通工具之情形下，仍未配戴安全帽騎乘車牌號碼ＰＪＳ—二二八
    號重型機車，沿高雄市○○路由南往北方向行駛，途經該路與自立二路五三巷口
    之無號誌交岔路口附近（即瑞源路四六號前），本應注意車輛行經無號誌之交岔
    路口，應減速慢行，作隨時停車之準備，而當時天氣晴朗、日間自然光線、道路
    視距良好、無障礙及其他缺陷，而依乙○○之智識、能力，又無不能注意之情事
    ，詎乙○○竟疏未為此注意，貿然行車，適有甲○○（未考領駕照）騎乘車牌號
    碼ＹＯＯ—四五六號輕型機車，沿高雄市○○路五三巷由東往西方向行駛，途經
    該交岔路口欲左轉瑞源路時，亦疏未注意其行至上開無號誌交岔路口，應減速慢
    行，作隨時停車之準備，且車輛在雙向二車道行駛時，應在遵行車道內行駛，而
    貿然自自立二路五三巷逆向左轉瑞源路。乙○○見狀閃煞不及，其機車前方撞及
    甲○○之機車左側，二人均受創人車倒地，甲○○因之受有頭部外傷併腦震盪、
    左肩、左背、左膝挫傷併瘀血、腫脹疼痛等傷害。嗣乙○○經送往高雄市阮綜合
    醫院就診時，抽血檢驗其血液中酒精濃度高達每公合一三八．五毫克（換算吐氣
    酒精濃度約為每公升○．六九毫克）。
二、案經甲○○告訴暨高雄市政府警察局新興分局移送臺灣高雄地方法院檢察署檢察
    官偵查起訴。
    理  由
一、訊據被告對於上揭時、地，酒醉後駕車與告訴人甲○○發生車禍乙節，固不否認
    ，惟矢口否認有其駕駛行為有過失，辯稱：甲○○從自立二路五三巷出來，伊不
    知道對方要直走或轉彎，伊車速約二、三十公里，是對方來撞伊的，伊並沒有撞
    人家云云。經查，被告八十九年五月二十一日凌晨四時四十五分許，在高雄市○
    ○○街其友人所開設之餐廳中飲酒後，仍騎乘機車上路，而本件車禍發生後，被
    告經送至高雄市阮綜合醫院就診時，抽血檢驗其血液中酒精濃度高達每公合一三
    八．五毫克（換算吐氣酒精濃度約為每公升○．六九毫克）乙節，業據被告自承
    在卷，並有阮綜合醫院生化檢驗報告單附於警卷可稽。另依道路交通事故調查報
    告表上警繪現場圖及現場照片所示，本件肇事地點，瑞源路與自立二路交岔路口
    未設有號誌，車禍發生後，被告之機車車頭朝西倒置於瑞源路，車頭嚴重受損，
    車後留有一長三．八公尺，距瑞源路分向線○．四公尺之刮地痕，告訴人之機車
    則車頭朝北倒於瑞源路四七巷口旁，機車前車輪及腳踏板左側損壞，車後留有一
    長六．八公尺，距瑞源路分向線○．五公尺之刮地痕。參酌告訴人於警訊中供稱
    ：「（問：肇事前車輛行駛方向？）沿自立二路五三巷口由東向西行駛，左轉瑞
    源路向南逆向行駛，欲過瑞源路中心線。」（見卷附交通事故現場談話筆錄）等
    語，顯見本件車禍之發生，應係被告酒醉後駕車，行經瑞源路與自立二路五三巷
    之無號誌交岔路口時，疏未注意車輛行經無號誌之交岔路口，應減速慢行，作隨
    時停車之準備，仍貿然行車，適告訴人行經上開交岔路口，亦疏未注意應減速慢
    行，作隨時停車之準備，且車輛在雙向二車道行駛時，應在遵行車道內行駛，而
    貿然自自立二路五三巷逆向左轉瑞源路，被告見狀閃煞不及，其機車前方撞及告
    訴人之機車左側，因而肇事，至為灼然。從而，被告所辯，尚無足採。而告訴人
    就本件車禍之發生，亦與有可歸責之原因甚明。
二、按汽車駕駛人飲酒後其吐氣所含酒精成份超過每公升０‧二五毫克以上者不得駕
    車；又行車至無號誌之交岔路口，應減速慢行，作隨時停車之準備，道路交通安
    全規則第一百十四條第二款、第九十三條第一項第四款分別定有明文，此為一般
    駕駛人應注意並能注意之情事，被告自應注意並確實遵守之。而依道路交通事故
    調查報告表所載，本件車禍發生當時，天氣晴朗、日間自然光線、道路視距良好
    、無障礙及其他缺陷，而依被告之智識、能力，復無不能注意之情事，詎被告竟
    疏未注意，在飲酒後呈現酒醉無法安全駕駛狀況下仍貿然駕車行駛，因而肇事，
    其駕駛行為顯有過失，至為明確。又告訴人確因本件車禍而受有頭部外傷併腦震
    盪、左肩、左背、左膝挫傷併瘀血、腫脹疼痛等傷害，亦有高雄市立大同醫院診
    斷證明書附於警卷足稽。是被告未盡其前開注意義務肇事致告訴人受有前開傷害
    ，兩者間顯有相當因果關係。至告訴人就本件車禍之發生，雖與有如上所述之過
    失（違反道路交通安全規則第九十三條第一項第四款、第九十七條第一款），惟
    仍無解於被告過失之咎。綜上所述，本件罪證已臻明確，被告公共危險及過失傷
    害犯行，均堪以認定。
三、本件被告酒醉駕車過失撞傷他人，核其所為，就服用酒類不能安全駕駛動力交通
    工具而駕駛部分，係犯刑法第一百八十五條之三服用酒類致不能安全駕駛動力交
    通工具而駕駛罪；因過失傷害人部分，係犯同法第二百八十四條第一項前段普通
    過失傷害罪。被告所犯上開二罪，犯意各別，行為不同，構成要件有異，應分論
    併罰之。又被告無駕駛執照（業據其自承在卷）又酒醉駕車因而肇事致人受傷，
    依法應負刑事責任，所犯過失傷害罪部分，依道路交通管理處罰條例第八十六條
    第一項之規定，加重其刑。爰審酌被告在飲酒後血液中酒精濃度高達每公合一三
    八‧五毫克（換算吐氣酒精濃度約為每公升○．六九毫克）之情況下仍貿然駕車
    ，顯然嚴重危害其他用路人交通安全，而於肇事後，又拒與告訴人磋商民事和解
    事宜，惟念其就本件車禍發生之過失情節，顯較告訴人為輕，並斟酌告訴人所受
    之傷害程度等一切情狀，分別量處如主文所示之刑，並均依法諭知易科罰金之折
    算標準。
據上論斷，應依刑事訴訟法第二百九十九條第一項前段，刑法第一百八十五條之三、
第二百八十四條第一項前段、第四十一條，道路交通管理處罰條例第八十六條第一項
，罰金罰鍰提高標準條例第一條前段、第二條，判決如主文。
本案經檢察官詹美玲到庭執行職務。
中      華      民      國    八十九    年      九      月      七      日
                                  臺灣高雄地方法院交通法庭
                                      法  官  徐  美  麗
右正本證明與原本無異。
如不服本判決，應於判決送達後十日內，向本院提出上訴狀。
                                      書記官  吳  金  霞
中      華      民      國    八十九    年      九      月      七      日


司法院資訊處製作；財團法人民間司法改革基金會備份。
